臺灣新竹地方法院交通事件裁定　　　　100年度交聲字第176號
移送機關即
原處分機關　交通部公路總局新竹區監理所新竹市監理站
異　議　人
即受處分人　羅世春
上列異議人因違反道路交通管理處罰條例案件，對交通部公路總
局新竹區監理所新竹市監理站民國100年3月18日竹監新三字第裁
51-E00000000號所為之違反道路交通管理事件裁決處分，聲明異
議，本院裁定如下：
    主  文
原處分撤銷。
羅世春汽車駕駛人，駕駛汽車經測試檢定酒精濃度超過規定標準
，應記違規點數伍點及接受道路交通安全講習。
    理  由
一按：
(一)法院認為聲明異議有理由或聲明異議雖無理由而原處分不當或
  違法者，應以裁定將原處分經聲明異議部分撤銷，並自為裁定
  ，道路交通事件處理辦法第19條前段定有明文。
(二)汽車駕駛人飲用酒類後，其吐氣所含酒精濃度超過每公升0.25
  毫克以上者，不得駕車；汽車駕駛人，駕駛汽車經測試檢定有
  酒精濃度超過規定標準者，處新臺幣（下同）1 萬5,000 元以
  上6 萬元以下罰鍰，並當場移置保管該汽車及吊扣其駕駛執照
  1 年，且應接受道路交通安全講習，道路交通安全規則第114
  條第2 款、道路交通管理處罰條例第35條第1 項第1 款、第24
  條第1 項第2 款亦分別定有明文。
(三)道路交通安全規則第2 條第1 項第1 款規定之名詞釋義，上開
  「汽車」係指在道路上不依軌道或電力架線而以原動機行駛之
  車輛包括機器腳踏車。
二原處分意旨略以：聲明異議人即受處分人羅世春於民國99年2
  月21日22時54分許，持大型重型機車駕照騎乘車牌號碼HRR-28
  0 號重型機車，在新竹市崧嶺陸橋上為警攔檢測得吐氣所含酒
  精濃度為每公升含0.76毫克之違規，經舉發單位即新竹市警察
  局第一分局警員填掣竹市警交字第E00000000 號舉發違反道路
  交通管理事件通知單（下稱本件舉發通知單）予以舉發，嗣異
  議人至原處分機關聽候裁決，原處分機關乃依道路交通管理處
  罰條例第35條第1 項第1 款、第68條第2 項、第24條第1 項第
  2 款及違反道路交通管理事件統一裁罰基準表之規定，於100
  年3 月18日以竹監新三字第裁51-E00000000號違反道路交通管
  理事件裁決書（下稱本件裁決書）裁處異議人罰鍰4 萬5,000
  元，記違規點數5 點，並施以道路交通安全講習等語。
三異議意旨略以：異議人刑事部分已向指定之財團法人犯罪被害
  人保護協會臺灣新竹分會支付5 萬元，並有收據可稽，爰請求
  撤銷行政部分之罰鍰等語。
四經查：
(一)本件異議人羅世春持有大型重型機車駕照於99年2 月21日晚上
  10時54分許，在新竹市崧嶺陸橋上，因酒後騎乘車牌號碼HRR-
  280 號重型機車為警攔停，經測得吐氣所含酒精濃度為每公升
  含0.76毫克，而有「汽車駕駛人酒精濃度超過規定標準」之違
  規行為，為異議意旨所不否認，並有酒精測定紀錄表、舉發通
  知單及裁決書各1 紙在卷可參，是異議人酒後駕駛重型機車之
  違規事實，應甚明確。
(二)異議人同一酒後駕車之行為，因同時觸犯刑法第185 條之3公
  共危險罪，業經臺灣新竹地方法院檢察署檢察官於99年3 月5
  日以99年度速偵字第406 號為緩起訴處分，緩起訴期間為1年
  ，命異議人應立具悔過書（已當庭履行），並於緩起訴處分確
  定後，自收受該署執行通知之翌日起10個月內，向該署指定之
  財團法人犯罪被害人保護協會臺灣新竹分會支付5 萬元，且應
  於緩起訴期間屆滿前，依該署通知接受2 次法治教育課程，嗣
  依職權送請再議，亦經臺灣高等法院檢察署檢察長以99年度上
  職議字第3557號處分書駁回在案，緩起訴期間為99年3 月17日
  起至100 年3 月16日止，而異議人已於99年3 月30日支付5 萬
  元予財團法人犯罪被害人保護協會臺灣新竹分會，且緩起訴期
  間業已屆滿未經撤銷等情，此據異議人於異議狀內記載明確，
  並有臺灣新竹地方法院檢察署檢察官99年度速偵字第406 號緩
  起訴處分書、臺灣高等法院檢察署99年度上職議字第3557號處
  分書、臺灣新竹地方法院檢察署檢察官執行緩起訴處分命令通
  知書、兆豐國際商業銀行新臺幣存摺類存款存款憑條副本聯及
  臺灣高等法院被告前案紀錄表各1 份在卷可按。是以，異議人
  於上開時、地酒後超過規定標準駕駛動力交通工具為警查獲，
  並受緩起訴處分確定，且已依緩起訴處分命令向財團法人犯罪
  被害人保護協會臺灣新竹分會支付5 萬元，現緩起訴期間業已
  屆滿未經撤銷等事實，均堪認定。
(三)94年2 月5 日公布並於95年2 月5 日施行之行政罰法第26條規
  定：「一行為同時觸犯刑事法律及違反行政法上義務規定者，
  依刑事法律處罰之。但其行為應處以其他種類行政罰或得沒入
  之物而未經法院宣告沒收者，亦得裁處之。前項行為如經不起
  訴處分或為無罪、免訴、不受理、不付審理之裁判確定者，得
  依違反行政法上義務規定裁處之」；又其他種類行政罰，係指
  違反行政法上之義務應受「裁罰性」之「不利處分」，依行政
  罰法第2 條規定，包括限制或禁止行為之吊扣證照處分及警告
  性之講習處分在內。究其立法目的，一行為同時觸犯刑事法律
  及違反行政法上義務規定時，由於刑罰與行政罰同屬對不法行
  為之制裁，而刑罰之懲罰作用較強，故依刑事法律處罰，即足
  資警惕時，實無一事二罰再處行政罰之必要，且刑事法律處罰
  ，由法院依法定程序為之，較符合正當法律秩序，應予優先適
  用，但罰鍰以外之沒入或其他種類行政罰，因兼具維護公共秩
  序之作用，為達行政目的，行政機關仍得併予裁處。
(四)又，緩起訴期間內，有下列情形之一者，檢察官得依職權或依
  告訴人之聲請撤銷原處分，繼續偵查或起訴：於期間內故意
  更犯有期徒刑以上刑之罪，經檢察官提起公訴者。緩起訴前
  ，因故意犯他罪，而在緩起訴期間內受有期徒刑以上刑之宣告
  者。違背第253 條之2 第1 項各款之應遵守或履行事項者，
  刑事訴訟法第253 條之3 第1 項定有明文。準此可認，經檢察
  官為「緩起訴」處分者，於「緩起訴」之猶豫期間內，最終是
  否會被檢察官提起公訴，猶懸而未定，亦即「緩起訴」處分於
  猶豫期間內尚未具有實質之確定力，檢察官於緩起訴期間內，
  可對被告為繼續觀察，如被告顯無反省警惕之情或根本欠缺反
  省警惕之能力，檢察官仍得依職權或依告訴人之聲請，將被告
  「緩起訴」處分撤銷，固見緩起訴處分顯與不起訴處分之性質
  不同，而行政罰法第26條明定「一行為不二罰」之原則，且應
  受行政罰之行為如經「不起訴處分或為無罪、免訴、不受理、
  不付審理」之裁判確定者，始得依違反行政法上義務規定裁處
  之，並未包括「緩起訴」處分在內。但「緩起訴」處分之最終
  使被告免於刑事訴追之效果與「不起訴」處分之效果相同，是
  以行政罰法第26條第2 項是否不包括緩起訴處分情形，仍非無
  疑，且觀諸被告須待緩起訴處分實質確定時，最終始能確定免
  於受刑事訴追，亦即在緩起訴期間內即猶豫期間期滿前，該緩
  起訴處分仍有被撤銷之可能，此時原處分機關若依法為行政裁
  決，將使受處分人有同時遭受行政處罰及刑事訴追之危險，顯
  與行政罰法第26條規定之立法意旨相違背。況檢察官為緩起訴
  處分時，依刑事訴訟法第253 條之2 第1 項規定對被告所為之
  指示及課予負擔，具有實質刑罰之效果，對被告具有財產減少
  及自由受限之影響，性質上可謂刑事處分，而緩起訴制度雖以
  特別預防為優先考量，但在具體個案決定上，實則已達到一般
  預防的作用及報應理念，基於一行為不二罰原則，受處分人既
  已就其行為受到刑事處分，自不應因同一行為再受到國家的處
  罰（臺灣高等法院暨所屬法院96年法律座談會刑事類提案第36
  號研討結果參照）。惟若行為人所支付之緩起訴處分金，未達
  道路交通管理處罰條例第92條第3 項（96年1 月29日修正後，
  已移列於同條第4 項）所訂最低罰鍰基準規定者（依違反道路
  交通管理事件統一裁罰基準表之規定，駕駛人違反處罰條例第
  35條第1 項第1 款之規定，其吐氣所含酒精濃度超過每公升0.
  55毫克以上者，機車之最低罰鍰為4 萬5,000 元），依該條例
  第35條第8 項之規定，即須補繳不足最低罰鍰之部分，始為適
  法，且如一方面認為行為人依檢察官緩起訴處分命令而為金錢
  給付，與受刑事處罰無異，依行政罰法第26條之規定，監理機
  關不得再行裁罰；一方面卻又認為該等金錢給付不屬於道路交
  通管理處罰條例第35條第8 項所定罰金，無需依該項規定補繳
  不足最低罰鍰部分之差額，理由顯有矛盾，且若緩起訴捐款金
  額低於最低罰鍰金額，亦有失公平（臺灣高等法院暨所屬法院
  97年法律座談會刑事類提案第39號研討結果參照）。
(五)本件異議人酒後超過規定標準而駕駛動力交通工具之行為，同
  時涉犯道路交通管理處罰條例第35條第1 項第1 款規定及刑法
  第185 條之3 之公共危險罪，其中刑事部分，業經臺灣新竹地
  方法院檢察署檢察官緩起訴處分，異議人並已依檢察官指示之
  負擔條件支付緩起訴處分金5 萬元，業如前述。核此緩起訴處
  分附加條件之履行固非刑法所定刑罰之種類，但已影響被告之
  財產權權益，具有實質刑罰之效果，實質上應可該當行政罰法
  第26條第1 項「依刑事法律」之刑事處分規定及道路交通管理
  處罰條例第35條第8 項規定之「罰金」，再參諸違反道路交通
  管理事件統一裁罰基準表所載，對於駕駛人駕駛機器腳踏車，
  其吐氣所含酒精濃度超過每公升0.55毫克以上，於期限內繳納
  或聽候裁決者，最低應納罰鍰之數額為4 萬5,000 元，而異議
  人業繳交5 萬元之緩起訴處分金，已達違反道路交通管理事件
  統一裁罰基準表之最低罰鍰基準規定，應認異議人因本件交通
  違規所應處之罰鍰部分處罰，已依刑事法律處罰，依行政罰法
  第26條第1 項前段規定所示之「一事不二罰原則」，即不應就
  同一行為再予行政罰鍰之裁罰，是原處分機關對異議人裁處罰
  鍰4 萬5,000 元部分，與行政罰法第26條第1 項前段之規定意
  旨有違，此部分之裁罰顯有未當，無可維持。
(六)再按，行為後法律或自治條例有變更者，適用行政機關最初裁
  處時之法律或自治條例；但裁處前之法律或自治條例有利於受
  處罰者，適用最有利於受處罰者之規定，行政罰法第5 條定有
  明文，此即所謂「從新從輕」法則。異議人於本件違規後，道
  路交通管理處罰條例第68條規定於99年5 月5 日再次修正，並
  經行政院於99年8 月31日以院臺交字第0990048197號令發布定
  自99年9 月1 日施行，修正後之道路交通管理處罰條例第68條
  增訂第2 項規定「領有汽車駕駛執照之汽車駕駛人，除駕駛聯
  結車、大客車、大貨車外之非其駕駛執照種類之車輛，違反本
  條例及道路交通安全規則之規定，應受吊扣駕駛執照情形時，
  無因而肇事致人受傷或重傷者，記違規點數5 點。但1 年內違
  規點數共達6 點以上或再次應受吊扣駕駛執照情形者，併依原
  違反本條例應受吊扣駕駛執照處分規定，吊扣其駕駛執照」，
  修正理由為：「鑑於本條例前已修正刪除受吊扣駕駛執照處分
  ，吊扣各級駕駛執照之規定，為利明確汽車駕駛人駕駛非其駕
  駛執照種類之車輛，違反應受吊扣駕駛執照之處分處理，並在
  兼顧本條例立法意旨下，增訂第2 項即得緩予吊扣而採記違規
  點數及駕駛人仍無改正仍再犯違規之應併原吊扣處罰之規定」
  ，上揭修正理由重申「刪除吊扣各級駕駛執照之規定」，益徵
  立法意旨就行為人駕駛非其駕駛執照種類之車輛，違反應受吊
  扣駕駛執照之處分時，不得吊扣行為人所持有之非屬違規時駕
  駛車輛種類之駕駛執照。本件異議人於99年2 月21日違規當日
  係持大型重型機車駕駛執照駕駛重型機車，有新竹市監理站機
  車駕駛人螢幕列印及本院100 年4 月1 日電話紀錄表各1 份在
  卷可參，而原處分機關之最初裁處時（100 年3 月18日）道路
  交通管理處罰條例第68條第2 項業已修正施行，且修正前規定
  並未較有利於異議人，是揆諸上揭規定，比較新舊法適用結果
  ，原處分機關作成最初裁處時適用修正後道路交通管理處罰條
  例第68條第2 項規定記違規點數5 點，核無違誤，附此敘明。
(七)至原處分裁處異議人記違規點數5 點及施以道路交通安全講習
  部分，依上開說明，既屬達成遏止酒後駕車之不法行為，維護
  道路交通用路權人之安全法益等行政目的所必要之不利處分，
  縱異議人因同一酒後駕車行為涉犯公共危險罪嫌而另受檢察官
  發動刑事訴追，依行政罰法第26條第1 項但書之規定，仍得裁
  處之，不受同條項前段「一事不二罰」原則之拘束。
五綜上所述，原處分機關裁處異議人罰緩4 萬5,000 元之部分，
  為無理由，原處分該部分應予撤銷，而異議人就原處分裁處記
  違規點數5 點及施以道路交通安全講習部分，雖未聲明異議，
  然因酒後駕車僅有一交通違規行為，且有關其處罰效果之罰鍰
  、記違規點數與施以道路交通安全講習等與該交通違規行為是
  否存在，均無從分離，本院自應就原處分全部加以審理（臺灣
  高等法院暨所屬法院98年法律座談會刑事類提案第23號研討結
  果參照）。從而，異議人提起本件異議為有理由，自應由本院
  將原處分予以撤銷，僅就記違規點數5 點及接受道路交通安全
  講習部分，另行裁處如主文第2 項所示，以資適法。
據上論斷，應依道路交通事件處理辦法第19條前段，裁定如主文
。
中    華    民    國   100    年    4     月    6     日
                  交通法庭    法  官  周美玲
以上正本證明與原本無異。
如不服本裁定，應於裁定送達後5日內向本院提出抗告狀。
中    華    民    國   100    年    4     月    6     日
                              書記官  蕭惠婷